臺灣桃園地方法院刑事判決　　　　　　 93年度簡上字第217號
上　訴　人　甲○○
即　被　告
上列上訴人因違反著作權法案件，不服本院中壢簡易庭九十三度
壢簡字第三六二號，九十三年五月十一日第一審判決（起訴案號
：台灣桃園地方法院檢察署九十二年度偵字第一八七九一號）提
起上訴，本院判決如下：
    主  文
原判決撤銷。
甲○○連續擅自以出租之方法侵害他人著作財產權，處拘役伍拾
日，如易科罰金，以參佰元折算壹日。
扣案之「老鼠愛上貓」影片ＶＣＤ參套（共陸片）、ＤＶＤ貳套
（共貳片）均沒收。
    事  實
一、甲○○係設於桃園縣楊梅鎮○○路三一八號之「家禾影視社
    」負責人，其明知「老鼠愛上貓」影片，係Media Asia Dis
    -tribution Ltd. （香港寰亞電影發行有限公司，以下簡稱
    「香港寰亞公司」）享有著作權之著作，並已將台灣地區（
    包含台灣本島、澎湖、金門及馬祖），包含ＶＣＤ之製作權
    、家庭播映權、及公開播映權（包含ＭＴＶ、行車、旅館及
    三溫暖等專用播映權）、出售權、出租權暨ＤＶＤ之家庭播
    映權、及公開播映權（包含ＭＴＶ、行車、旅館及三溫暖等
    專用播映權）、出售權、出租權等著作財產權專屬授權予龍
    祥育樂多媒體股份有限公司（下稱龍祥公司，授權期間七年
    ，自民國九十二年三月二十五日至九十九年三月二十四日）
    ，且明知於民國九十二年三月底某日，由一姓名年籍不詳之
    港地區家庭使用之「老鼠愛上貓」ＶＣＤ及ＤＶＤ光碟片，
    均係未經著作權人同意，非屬供輸入者個人非散布之利用或
    入境人員行李之一部分，而輸入台灣地區之違法重製物，竟
    仍購入前開影本之ＶＣＤ光碟三套（共六片）、ＤＶＤ光碟
    二套（共二片），其後基於概括犯意，自九十二年三月二十
    五日以後之三月下旬某日起至九十二年十一月二十日止，在
    前開家禾影視社內，以會員每套新台幣（以下同）八十元，
    非會員每套一百元之價格，連續出租前述違法重製物予不特
    定之客人，而侵害龍祥公司前開著作財產權多次。嗣於九十
    二年十一月二十日十六時許，為警於上址當場查獲，並扣得
    前述ＶＣＤ光碟三套、ＤＶＤ光碟二套。
二、案經龍祥公司訴由桃園縣政府警察局八德分局報請臺灣桃園
    地方法院檢察署檢察官聲請簡易判決處刑。
    理  由
一、訊之被告甲○○矢口否認前揭犯行，辯稱：「我（買的）是
    香港那邊生產的正版光碟片，不是盜版的，當天賣我片子的
    人來賣片子的時候，剛好那部片子也是那段時間發的，我以
    為他是龍祥的人，因為我之前沒有跟龍祥的人聯絡過。原來
    我都是跟龍祥在桃園區的代理商簽約，進帶子，這支帶子不
    在他們與龍祥合約裡面，代理商跟我說這支帶子龍祥他們要
    自己出來發片，所以我以為那個賣我片子的人是龍祥的人，
    後來龍祥的人來發片的時候，我才知道之前買的是港版，但
    我知道之後還是繼續出租，我也有買龍祥發行的版本。」等
    語。
二、本院查：
  (一)本件「老鼠愛上貓」影片之著作權人香港寰亞公司於九十二
    年二月二十四日與告訴人龍祥公司簽約，將前開影本之台灣
    地區（包含台灣本島、澎湖、金門及馬祖）ＶＣＤ之製作權
    、家庭播映權、及公開播映權（包含ＭＴＶ、行車、旅館及
    三溫暖等專用播映權）、出售權、出租權暨ＤＶＤ之家庭播
    映權、及公開播映權（包含ＭＴＶ、行車、旅館及三溫暖等
    專用播映權）、出售權、出租權等著作財產權專屬授權予龍
    祥公司，其期間七年，自民國九十二年三月二十五日至九十
    九年三月二十四日，由龍祥公司全權獨家發行等情，有告訴
    人提出之行政院新聞局錄影節目審查合格證明書及告訴人與
    香港寰亞公司二○○三年二月二十四日合約書影本各一份在
    卷可稽（偵卷第四○至四六頁）。依前開合約書之記載顯示
    ，告訴人於授權期間內，在台灣地區係「全權獨家發行」前
    開影片之ＶＣＤ及ＤＶＤ等光碟片，且其權限均包含該等光
    碟片之出租權，是告訴人為前述「老鼠愛上貓」影本著作財
    產權在台灣地區之專屬授權人，可以認定。從而，告訴人以
    被告以出租違法重製物之方式侵害其著作財產權，提出告訴
    ，自屬合法，核先說明。
  (二)被告經營之家禾影視社於九十二年三月底某日向不詳姓名之
    、ＤＶＤ光碟二套（共二片）後，放在店內，出租予不特定
    之客人多次，其後於同年十一月二十日十六時許，為警於上
    址當場查獲，並扣得前述ＶＣＤ及ＤＶＤ光碟片等情，業據
    被告於警訊、偵訊及本院準備程序及審理時坦承在卷，並有
    搜索扣押筆錄及扣押物品目錄表各一份在卷暨前述光碟片扣
    案可佐。
  (三)本件被告於警訊、偵訊及本院審理時，對於販售前開光碟片
    者之身分，均稱：「不知或不認識其人」，另其於本院審理
    ，亦坦承其購買時並無來源證明或發票等情（本院審判筆錄
    第五頁）。而告訴人龍祥公司在台灣地區代理發行各國影片
    （尤其是香港地區拍攝或出品之港片）已久，為眾所周知之
    事實，且被告案發前亦係透過龍祥公司在桃園地區代理商購
    買該公司發行影片之產品等情，亦據被告於偵審中陳述在卷
    ，其當知悉如何透過合法管道取得合法產品。再扣案之光碟
    片外盒上均載明「經銷商（DISTRIBUTET BY）鉅星錄像發行
    （香港）有限公司」及獨家代理（SOLE AGENT）千勣企業有
    限公司」，且此二公司之地址分別記載為「香港」、「九龍
    」，明顯可見此等光碟片並非告訴人公司所發行，被告從事
    錄影帶及影音光碟片出租業務，對此當無不知之理；況且，
    被告於桃園縣楊梅鎮○○路二三三號經營之另一家影片出租
    、買賣店於同年三月六日因店內供出租之光碟片涉及侵害他
    人著作財產權之嫌疑，為警搜索（其後經檢察官為不起訴處
    分，此有臺灣桃園地方法院檢察署九十二年度偵字第四七三
    二號不起訴處分書抄本一份附本院卷可稽），被告對如何取
    得合法之影音產品，自應更加審慎。是其向一位素昧平生之
    人，購買外觀上明顯可分辨並非告訴人公司發行之影片光碟
    ，亦未索取合法來源之憑證，其辯稱：其以為該人是龍祥公
    司之業務等語，要要係事後卸責之詞，不足採信。
  (四)前述扣案之「老鼠愛上貓」光碟片均係由著作權人合法授權
    在香港地區重製、發行之版本（即俗稱之「港版」）等情，
    業據告訴代理人於偵訊中陳述在卷（偵卷第六○頁）。是被
    告辯稱：前述光碟片並非盜版之光碟片，堪予採信。雖著作
    權法第六十條第一項前段規定：「著作原件或其合法著作重
    製物之所有人，得出租該原件或重製物」，惟「著作重製物
    所有人得合法出租重製物之前提要件，必以該重製物係合法
    者為限，若係非法重製物，即無該條文之適用。而未經著作
    財產權人同意而輸入著作原件或其重製物者，除有同法第八
    十七條之一第一項所列各款情形外，視為侵害著作權，著作
    權法第八十七條第四款定有明文。是以未經著作權人同意而
    輸入著作物原件或重製物者，除有同法第八十七條之一第一
    項所列各款情形外，視為侵害著作權，該著作重製物即為侵
    害著作權之違法物品」（最高法院九十二年台上字第一００
    一號判決意旨參照）。被告於本件偵訊時供稱：「他（即該
    名前來兜售光碟之男子）帶了一整袋的香港電影，其中『老
    鼠愛上貓』這一片即有二、三十片（套），我只買五片（套
    ），他沒有說片子怎麼來的，．．」等語（偵卷第六四頁）
    ，則以其數量之龐大，該批光碟片顯然並非為個人非散布之
    利用或屬入境人員行李之一部分而輸入一定數量之重製物。
    此外，本件亦查無著作權法第八十七條之一第一項所列各款
    情形，揆諸前述明，扣案光碟自屬違法重製物，而無著作權
    法第六十條第一項之適用。是被告擅自以之出租他人觀賞，
    顯已侵害告訴人之著作財產權。綜上所述，本件事證明確，
    被告犯行可以認定。
二、按著作權法業已於九十二年六月六日修正通過，同年七月九
    日公布施行，同年月十一日生效，其中舊法第九十二條之擅
    自以出租方法侵害他人之著作財產權者，修正為第九十二條
    第一項之意圖營利而以出租之方法侵害他人之著作財產權，
    法定刑由三年以下有期徒刑，得併科新臺幣十五萬元以下罰
    金，修正為三年以下有期徒刑、拘役，或併科新臺幣七十五
    萬元以下罰金。本件被告連續違反著作權法犯行，係自九十
    二年三月起至同年十一月二十日止，其一部行為係在九十二
    年七月十一日著作權修正施行後所為，自應適用修正後之新
    法，不生比較新舊法刑之輕重問題（最高法院四十六年台上
    字第一二○四號判決參照）。惟被告行為後，著作權法再於
    九十三年九月一日修正公布，於同年月三日施行，其中著作
    權法第九十二條第一項之犯罪構成要件修正為「擅自以公開
    口述、公開播送、公開上映、公開演出、公開傳輸、公開展
    示、改作、編輯、出租之方法侵害他人之著作財產權」（即
    將「意圖營利」之要件刪除），其法定本刑不變。而本件被
    告係以營利之意圖擅自出租扣案之光碟片，而侵害告訴人之
    著作財產權，已如前述。是不論依新舊法規定，其行為均屬
    構成該條之犯罪，且其法定刑並無變更，故前開法律之修正
    ，對被告而言，並無不利之處，依刑法第二條第一項前段規
    定，自應適用修正後之著作權法第九十二條處斷。核被告所
    為，係犯九十三年九月三日修正施行之著作權法第九十二條
    之擅自以出租之方法侵害他人著作財產權罪。被告多次犯行
    ，時間緊密、構成要件相同，顯係基於概括犯意反覆為之，
    為連續犯，依法論以一罪並加重其刑。原審適用刑事訴訟法
    第四百四十九條第一項前段、第四百五十條第一項、第四百
    五十四條第二項，著作權法第九十二條第一項、第九十八條
    前段，刑法第十一條前段、第五十六條、第四十一條第一項
    前段，罰金罰鍰提高標準條例第二條，據以論罪科刑，固非
    無見。惟原審判決後著作權法第九十二條業已修正，已如前
    述，原審未及審酌適用，其判決尚有違法之處。上訴意旨主
    張其無侵害著作權之行為，固無足採，惟原判決既有前述可
    議之處，應予以撤銷，由本院自為判決。爰審酌被告犯罪之
    動機、手段、侵害之著作不多、造成告訴人之損害程度非鉅
    ，被告智識程度、素行、犯後態度等一切情狀，量處如主文
    所示之刑，並諭知易科罰金之折算標準，以示懲儆。
四、扣案之「老鼠愛上貓」影片ＶＣＤ光碟三套共六片、ＤＶＤ
    光碟二套共二片，均係被告犯著作權法第九十二條之罪所用
    之物，為被告所有，據其供明在卷，均應依著作權法第九十
    八條前段沒收之。
五、據上論斷，應依刑事訴訟法第四百五十五條之一第三項、第
    三百六十九條第一項前段、第三百六十四條、第二百九十九
    條第一項前段，九十三年九月三日修正施行之著作權法第九
    十二條、第九十八條前段，刑法第十一條前段、第五十六條
    、第四十一條第一項前段，罰金罰鍰提高標準條例第二條，
    判決如主文。
本案經檢察官李允煉到庭執行職務。
中　　華　　民　　國　　94　　年　　4 　　月　　6 　　日
                刑事第二庭審判長法  官  徐培元
                                法  官  鄭吉雄
                                法  官  潘進順
以上正本證明與原本無異。
不得上訴。
                                書記官  陳玉芬
中　　華　　民　　國　　93　　年　　4 　　月　　8 　　日
附論罪科刑所依據之法條：
九十三年九月三日修正施行之著作權法第九十二條
擅自以公開口述、公開播送、公開上映、公開演出、公開傳輸、
公開展示、改作、編輯、出租之方法侵害他人之著作財產權者，
處三年以下有期徒刑、拘役、或科或併科新臺幣七十五萬元以下
罰金。
